臺灣高等法院刑事判決
110年度上易字第1545號
上  訴  人  
即  被  告  陳國彬



輔  佐  人
即被告之父  陳海桐



選任辯護人  苗怡凡律師(法扶律師)

上列上訴人因竊盜等案件，不服臺灣宜蘭地方法院110年度易字
第208號，中華民國110年7月29日第一審判決（起訴案號：臺灣
宜蘭地方檢察署110年度偵字第406號），提起上訴，本院判決如
下：
    主  文
原判決撤銷。
陳國彬犯竊盜罪，處拘役拾日，如易科罰金，以新臺幣壹仟元折
算壹日。未扣案之犯罪所得手錶伍隻均沒收，於全部或一部不能
沒收或不宜執行沒收時，追徵其價額。
    事  實
陳國彬前因腦部創傷而有器質性之腦病變，行為較衝動、不可控
制，致其辨識行為違法或依其辨識而行為之能力顯著降低，於民
國109年11月15日7時37分許，行經宜蘭縣○○鄉○○路00號旁、由許
舜凱經營之選物販賣機店，見無人在場，竟意圖為自己不法之所
有，基於毀損及竊盜之故意，持磚頭砸毀2座機台之玻璃而致令
不堪用，以竊取手錶共5隻，足生損害於許舜凱（損失及復原現
場之金額計新臺幣【下同】18,000元），隨即得手離去。
    理  由
一、犯罪事實之認定：
    上開犯罪事實，業據上訴人即被告陳國彬(下稱被告)於偵查
    及原審暨本院審理中坦承不諱，核與告訴人許舜凱(下稱告
    訴人)於警詢時之證述情節相符，並有竊案現場照片、監視
    錄影畫面翻拍照片等（警卷第5 至10頁）附卷可稽，足認被
    告之任意性自白與事實相符，上開犯行堪以認定，應依法論
    科。
二、論罪法律之適用：
　　核被告所為，係犯刑法第320條第1項之竊盜罪、同法第354
    條之毀損罪。被告以一行為犯上開罪名，為想像競合犯，應
    依同法第55條之規定，從一重竊盜罪處斷。 
三、刑罰減輕之事由：
　　被告經本院囑託臺北榮民總醫院蘇澳分院進行精神鑑定，結
    論略以：被告係腦部創傷所導致之器質性腦病變患者，行為
    較具衝動性及不可控制性，可認行為時因精神障礙致其辨識
    行為違法之能力或依其辨識而行為之能力顯著降低，有卷內
    精神鑑定報告書可稽(本院卷第111至115頁)，應依刑法第19
    條第2 項規定減輕其刑。
四、撤銷改判之理由：
㈠、原審對被告論罪科刑，固非無見。惟查原審於論罪時，並未
    適用刑法第55條想像競合之規定，就被告所犯之上開罪名從
    一重為處斷，尚有未合；另被告具有刑法第19條第2項所規
    定之情狀，原審未予減輕其刑，同有未洽，被告執此上訴指
    摘(本院卷第64頁)，為有理由，應由本院予以撤銷改判。
㈡、爰審酌被告本件造成告訴人之財產損失程度(按：該18,000元
    並非單純5隻手錶之價額，而係包括2座選物機之修復支出)
    ，及事後坦承犯行，但未能與告訴人達成和解等一切情狀，
    量處如主文所示之刑，並諭知如易科罰金之折算標準。
㈢、至於辯護人雖主張應對被告為免刑判決(本院卷第157頁)，但
    被告並非不知任意拿取他人物品係為法律所禁止，本件更未
    選擇以傷害自己之方式直接拿取物品，堪認尚有一定程度之
    判斷能力，此為上開鑑定報告書所明載(本院卷第115頁)，
    可見被告仍有受一定刑罰執行俾以矯治之特別預防必要，辯
    護人此部分請求，並不可採。
㈣、茲據上開鑑定報告書記載，被告家人已知被告確有行為問題
    ，而予以注意管束(本院卷第113頁)，且被告於本件偵、審
    之後，亦查無再犯同類型犯罪之情形，有卷內本院被告前案
    紀錄表可稽，尚難認有再犯之虞，爰不宣告監護處分，於此
    敘明。
㈤、本件被告所竊取之手錶5隻，爰依刑法第38條之1第1項前段、
    第3項規定宣告沒收之，如全部或一部不能沒收或不宜執行
    沒收時，追徵其價額。
五、被告於本院審理時，經輔佐人及辯護人在場協助，過程中尚
    能對自己之出生年月日、身分證號碼、被訴事實及有無最後
    陳述等事項為回答，應認未達心神喪失而不能接受審判之程
    度，本院因認本件無停止審判之事由，末予敘明。
據上論斷，應依刑事訴訟法第369條第1項前段、第364條、第299
條第1項前段，判決如主文。
本案經檢察官吳志成提起公訴，檢察官王正皓到庭執行職務。
中　　華　　民　　國　　111 　年　　9 　　月　　29　　日
                  刑事第十一庭  審判長法　官  張江澤
                                      法　官  郭惠玲
                                      法　官  梁志偉
以上正本證明與原本無異。
不得上訴。
                                      書記官  林明慧
中　　華　　民　　國　　111 　年　　9 　　月　　30　　日
附錄：本案論罪科刑法條全文
刑法第320條
意圖為自己或第三人不法之所有，而竊取他人之動產者，為竊盜
罪，處5年以下有期徒刑、拘役或50萬元以下罰金。
意圖為自己或第三人不法之利益，而竊佔他人之不動產者，依前
項之規定處斷。
前二項之未遂犯罰之。
刑法第354條
毀棄、損壞前二條以外之他人之物或致令不堪用，足以生損害於
公眾或他人者，處2年以下有期徒刑、拘役或1萬5千元以下罰金
。